【裁判字號】    90,上易,650
【裁判日期】    900521
【裁判案由】    毒品危害防制條例
【裁判全文】
臺灣高等法院臺南分院刑事判決                九十年度上易字第六五０號    Ｇ
      上  訴  人
      即  被  告  甲  ○  ○
右上訴人因違反毒品危害防制條例案件，不服臺灣臺南地方法院九十年度訴字第五十
一號中華民國九十年三月十五日第一審判決（起訴案號：臺灣臺南地方法院檢察署八
十九年度毒偵緝字第四五八號），提起上訴，本院判決如左：
      主      文
原判決撤銷。
甲○○無罪。
      理      由
一、公訴意旨略以：上訴人即被告甲○○前因施用毒品案件，經依臺灣臺南地方法院
    八十八年度毒聲字第一五二三號裁定送觀察勒戒後，認無繼續施用毒品之傾向，
    為臺灣臺南地方法院檢察署檢察官，於民國（下同）八十八年七月六日以八十八
    年度偵字第三一三九號處分不起訴確定，猶不知悔改，復於八十九年四月十日下
    午十一時許，在臺南市○○街○段南英商工後圍牆邊，為警攔查扣得注射針筒二
    支並予採尿檢驗，證實有嗎啡陽性反應，經臺灣臺南地方法院以八十九年度毒聲
    字第一四三六號裁定送勒戒所觀察、勒戒後，認有繼續施用毒品之傾向。案經臺
    南市警察局第四分局移送偵辦，因認其犯有毒品危害防制條例第十條第一項之
    施用第一級毒品罪嫌云云。
二、按提起公訴應由檢察官向管轄法院提出起訴書為之，起訴書除應記載被告姓名年
    籍等資料外，更應記載犯罪之事實及證據並所犯法條；又法院不得就未經起訴之
    犯罪審判；刑事訴訟法第二百六十四條、第二百六十八條，分別定有明文。次按
    法院為被告有罪之判決者，固得變更檢察官所引應適用之法條；另檢察官在第一
    審辯論終結前，固得追加起訴；然依刑事訴訟法第三百條、第二百六十五條規定
    ，必也就起訴之犯罪事實，或與本案相牽連之犯罪或本罪之誣告罪，始得為之。
    經查本件起訴書，檢察官所記載被告犯罪之事實及證據並所犯法條，係被告施用
    第一級毒品海洛因，請求依毒品危害防制條例第十條第一項論罪科刑。然事實上
    本件被告並未施用第一級毒品海洛因，而係施用第二級毒品安非他命，既有卷附
    被告之自白，及臺南市衛生局八十九年四月十四日（煙）南市衛驗字第八九０三
    八三號之檢驗成績書附卷可憑，則被告自無本件起訴書所載施用第一級毒品海洛
    因之情事無疑。且施用第一級毒品海洛因與施用第二級毒品安非他命，犯意各別
    ，罪名互殊，本係兩個不同之犯罪，各該犯罪事實既相異，相互間復無牽連之關
    係，亦非檢察官或法院所得任意變更犯罪事實、變更起訴法條。原審自應依起訴
    書所載之犯罪事實，本於調查證據所得，認被告被訴本件犯罪不能證明，依法為
    其無罪判決之諭知。乃原判決竟依檢察官在審理中所為於法無據之訴之變更，置
    起訴書所載施用第一級毒品之犯罪事實於不顧，而改依毒品危害防制條例第十條
    第二項規定，論處被告施用第二級毒品之罪刑，顯有違誤。被告上訴意旨，認原
    判決量刑過重，雖未指摘及此，惟原判決既有上開可議之處，自應由本院將原判
    決予以撤銷，改諭知被告無罪。至被告所犯施用第二級毒品部分，因未經檢察官
    合法起訴，非本院所得審判，應另由檢察官依法處理。
三、據上論斷，應依刑事訴訟法第三百六十九條第一項前段、第三百六十四條、第三
    百一條第一項，判決如主文。
本案經檢察官林炎昇到庭執行職務。
中    華    民    國      九十      年      五      月      二十一      日
                                  臺灣高等法院臺南分院刑事第二庭
                                      審判長法官  游    明    仁
                                            法官  戴    勝    利
                                            法官  林    永    茂
右正本證明與原本無異。
如不服本判決，應於判決送達後十日內向本院提出上訴狀，其未敘述理由者並應於提
出上訴狀後十日內向本院補提理由書（應附繕本)。
                                      法院書記官  楊    清    旺
中    華    民    國      九十      年      五      月      二十三      日


司法院資訊處製作；財團法人民間司法改革基金會備份。
